臺灣彰化地方法院交通事件裁定　　　　100年度交聲字第970號
移送機關即
原處分機關　　交通部公路總局臺中區監理所彰化監理站
異　議　人
即受處分人　　葉彥科
上列異議人即受處分人因違反道路交通管理處罰條例案件，對於
交通部公路總局臺中區監理所彰化監理站於民國100 年5 月13日
所為處分（原處分案號：彰監四字第裁64-C00000000號裁決書）
，聲明異議，本院裁定如下：
    主  文
異議駁回。
    理  由
一、原處分機關意旨略以：聲明異議人即受處分人葉彥科（下稱
    異議人）於民國100 年3 月31日21時10分許，駕駛車牌號碼
    301-CKF 號機車，於三重區○○○路與環河南路221 巷口，
    因「闖紅燈（左迴轉）」違規，為新北市政府警察局三重分
    局員警以其有違反道路交通管理處罰條例第53條第1 項規定
    之行為，掣開違反道路交通管理事件通知單（單號：北警交
    字第C00000000 號）舉發。原處分機關經查異議人違規屬實
    ，遂於100 年5 月13日以彰監四字第裁64-C00000000號裁決
    書，裁處罰鍰新臺幣（下同）1,800 元，並記違規點數3 點
    ，於法應無不合等語。
二、聲明異議意旨略以：異議人於100 年3 月31日騎車行經三重
    區○○○路，然該地雖設有機車兩段左轉標誌，卻未設機車
    待轉區，以致機車騎士只能在黃網狀線、紅線或捷運工地大
    門前待轉，而影響騎士自身安全與直行車輛之行進，故異議
    人為了不阻礙直行車行進與確保自身生命安全，才會於紅燈
    時穿越停止線左轉。為此，請求鈞院斟酌情節給予合理裁罰
    云云。
三、按汽車駕駛人，行經有燈光號誌管制之交岔路口闖紅燈者，
    處新臺幣1 千5 百元以上5 千4 百元以下罰鍰。又汽車駕駛
    人有第53條情形者，除依原條款處罰鍰外，並予記違規點數
    三點，道路交通管理處罰條例第53條第1 項、第63條第1 項
    第3 款分別定有明文。次按機器腳踏車行駛至交岔路口，其
    轉彎，應依標誌或標線之規定行駛；無標誌或標線者，應依
    第102 條及下列規定行駛：一、內側車道設有禁行機車標誌
    或標線者，應依兩段方式進行左轉，不得由內側或其他車道
    左轉。二、在三快車道以上單行道道路，行駛於右側車道或
    慢車道者，應以兩段方式進行左轉彎；行駛於左側車道或慢
    車道者，應以兩段方式進行右轉彎；車輛面對圓形紅燈表示
    禁止通行，不得超越停止線或進入路口，道路交通安全規則
    第99條第2 項第1 、2 款、道路交通標誌標線號誌設置規則
    第206 條第5 款第1 目亦訂有明文。再按車輛面對圓形紅燈
    時，仍逕予穿越路口至銜接路段，含左轉、直行、迴轉及右
    轉（依箭頭綠燈允許行駛者除外），即視為闖紅燈之行為，
    亦經交通部82年4 月22日交路字第009811號函示在案。末按
    法律授權主管機關就裁罰事宜所訂定之裁量基準，如其罰鍰
    之額度並未逾越法律明定得裁罰之上限，且寓有避免各行政
    機關於相同事件恣意為不同裁罰之功能，則非法所不許。是
    以道路交通管理處罰條例第92條第3 項授權交通部會同內政
    部所訂定「違反道路交通管理事件統一裁罰基準及處理細則
    」及其附件「違反道路交通管理事件統一裁罰基準表」，不
    僅可維持裁罰之統一性，亦可確保全國因違反道路交通管理
    事件受處罰之民眾，不因裁決人員之不同而生偏頗，寓有避
    免各監理機關於相同事件恣意為不同裁罰之功能（司法院大
    法官會議解釋第511 號參照）。準此，處分機關所為之罰鍰
    金額只要符合「違反道路交通管理事件統一裁罰基準表」之
    規定，其裁罰數額即無不當。
四、經查：
  (一)100 年3 月31日21時10分許，異議人駕駛車牌號碼301-CKF
    號普通重型機車在新北市三重區○○○路，因有「闖紅燈左
    迴轉」之違規，為新北市警察局三重分局員警王俊偉攔停舉
    發本件違規乙節，有北警交字第C00000000 號舉發違反道路
    交通管理事件通知單1 紙在卷可憑，亦為異議人所不爭執，
    此一違規事實應堪確定。
  (二)異議人雖以該地設有機車兩段左轉標誌，卻未設機車待轉區
    ，以致機車騎士只能在黃網狀線、紅線或捷運工地大門前待
    轉，而影響騎士自身安全與直行車輛之行進，是異議人於紅
    燈時穿越停止線左轉係為確保生命安全與交通暢通云云置辯
    。惟：
  1.揆諸上開規定，所謂兩段式左轉，其主要是規範機器腳踏車
    行駛在內側車道設有禁行機車標誌或標線時，縱使自己行進
    方向為圓形綠燈，而未禁止於交岔路口轉彎，為避免原行駛
    在外側車道之機器腳踏車於左轉過程，與內側車道車輛發生
    碰撞而肇事，乃限制此時機器腳踏車應依兩段方式進行左轉
    ，即機器腳踏車駕駛人於自己車道綠燈時，應先行駛至交岔
    路口右側另一道路路口處等待，待該道路路口號誌轉換成綠
    燈，再進入交岔路口行駛，達到左轉之目的，而不得逕由內
    側或其他車道左轉。是可知，兩段式左轉之進行，均是在機
    器腳踏車行駛方向之車道綠燈時，始可為之；如機器腳踏車
    到達交岔路口時，行駛之車道號誌已顯示為紅燈號誌，駕駛
    人自應遵守紅燈號誌規範，在停止線前停車等候，此規範限
    制不因該路口是否應兩段式左轉而不同。則本件異議人既不
    否認其係於紅燈時跨越停止線進入交岔路口並逕行向左迴轉
    ，其所為之駕駛行為已屬闖紅燈之違規行為無疑。
  2.另細核異議人提出之現場照片，異議人行進車道於交岔路口
    右側尚有充裕之空間可供機車待轉停車之用，雖該空間位於
    工地出口前，但縱使工地有車輛駛出，亦須遵守該交岔路口
    號誌，亦即，於異議人在此待轉停等時，工地出來之車輛當
    亦同時受路口紅燈號誌之規範，不得駛入交岔路口，異議人
    之機車自無阻檔工地車輛而有生危險之疑慮，是該交岔路口
    應無異議人所稱不能進行兩段式左轉之問題。異議人徒以該
    路口實際路況僅得於紅燈時左迴轉為由，辯稱其係為確保個
    人生命安全，且該行為有助交通順暢作為其免責之依據，委
    不足採。
  (三)從而，本件異議人闖紅燈轉迴轉之行為，已構成駕車行經有
    燈光號誌管制之交岔路口闖紅燈之違規行為，至堪確定，原
    處分機關據以處罰並無違誤。又依道路交通管理處罰條例第
    53條第1 項、違反道路交通管理事件統一裁罰基準表之規定
    「汽車駕駛人，行經有燈光號誌管制之交岔路口闖紅燈─機
    器腳踏車」，最低罰鍰即為1,800 元，並記違規點數3 點，
    是原處分機關所裁罰之數額，亦為妥適，本件異議人異議為
    無理由，應予駁回。
五、據上論斷，依道路交通事件處理辦法第18條，裁定如主文。
中    華    民    國   100    年    6     月    17    日
                  交通法庭    法  官  吳永梁
以上正本證明與原本無異。
如不服本裁定，應於裁定送達後五日內向本院提出抗告狀(須附
抗告狀繕本 )。
中    華    民    國   100    年    6     月    17    日
                              書記官  許原嘉